【裁判字號】    98,交簡上,117
【裁判日期】    990211
【裁判案由】    業務過失傷害
【裁判全文】
臺灣嘉義地方法院刑事判決           98年度交簡上字第117號
上  訴  人
即  被  告  甲○○
上列上訴人即被告因業務過失傷害案件，不服本院嘉義簡易庭中
華民國九十八年十月二十七日九十八年度嘉交簡字第九四六號第
一審判決（聲請簡易判決處刑書案號：臺灣嘉義地方法院檢察署
九十八年度偵字第四八四七號），提起上訴，本院管轄之第二審
合議庭判決如下：
    主  文
上訴駁回。
甲○○緩刑貳年，並應於判決確定翌日起拾個月內向被害人丙○○、乙○○各支付損害賠償新臺幣拾伍萬元。
    犯 罪 事 實
一、甲○○係營業大貨車司機，為從事駕駛業務之人，於民國九
    十八年一月十二日上午九時五十分許，駕駛車牌號碼HW-337
    號營業用大貨車，沿嘉義縣新港鄉○○○○○路（多線道）
    由東往西方向行駛，行經嘉義縣新港鄉○○村○○路三０九
    號前無號誌交岔路口，本應注意汽車行駛時，駕駛人應注意
    車前狀況，並隨時採取必要之安全措施，且行經無號誌之交
    岔路口，應減速慢行，作隨時停車之準備，而依當時天候晴
    、日間自然光線、柏油路面、乾燥無缺陷、亦無障礙物、視
    距良好之情形，其並無不能注意之情事，竟疏未注意車前狀
    況，亦未減速慢行，貿然通過該無號誌交岔路口，適有丙○○駕駛車牌號碼LYC -322號重機車搭載乙○○自甲○○所駕
    駛車輛之右側岔路（少線道）由北往南方向行駛，疏未注意
    讓多線道車先行亦進入該無號誌交岔路口，兩車因而發生撞
    擊，造成丙○○人車倒地，受有頭部外傷併右側額葉顳葉硬
    膜下出血及左側額葉顳葉頂葉蜘蛛膜下出血之傷害，乙○○
    則受有受有頭部外傷併微量蜘蛛膜下出血、頭皮撕裂傷及下
    肢多處擦傷之傷害。甲○○於肇事後停留現場，並向據報到
    場處理之警員表示其為駕駛人並自首接受裁判。
二、案經丙○○、乙○○訴請嘉義縣警察局民雄分局報請臺灣嘉
    義地方法院檢察署檢察官聲請簡易判決處刑。
    理  由
一、按被告以外之人，於審判外之陳述，雖不符刑事訴訟法第一
    百五十九條之一至之四規定，而經當事人於審判程序同意作
    為證據，法院審酌該言詞陳述或書面陳述作成時情況，認為
    適當者，亦得為證據，刑事訴訟法第一百五十九條之五第一
    項定有明文。查被告甲○○於本院準備程序時，就卷附各傳
    聞證據均同意作為證據，本院審酌前揭被告以外之人審判外
    之言詞陳述做成時之情況及上開書面傳聞證據作成之形式俱
    無瑕疵，且與待證事實均有關聯性，復經本院於審理時逐一
    提示予被告表示意見並進行辯論，是本院認為適當，認上開
    傳聞證據均有證據能力，合先說明。
二、訊據被告對上開犯罪事實坦承不諱，核與證人即告訴人丙○○、乙○○於警詢時證述情節相符，並有道路交通事故現場
    圖、道路交通事故調查報告表（一）、（二）各乙份及道路
    交通事故現場照片十二幀在卷可稽。而證人丙○○、乙○○
    因此車禍事故分別受有犯罪事實欄所載傷害，則有財團法人
    佛教慈濟綜合醫院大林分院醫療診斷證明書三份及病情說明
    書乙份附卷可憑，均足徵被告上開自白確與事實相符，應係
    可採。
三、按行經無號誌之交岔路口，均應減速慢行，作隨時停車之準
    備且應注意車前狀況，並隨時採取必要之安全措施，此觀道
    路交通安全規則第九十三條第一項第二款及第九十四條第三
    項分別定有明文，被告為領有職業駕駛執照之人，此有道路
    交通事故調查報告在卷可佐，是其對於行車時應遵守上開規
    定自難諉為不知，且依上開道路交通事故調查報告表所載，
    事故當時天候晴、日間自然光線、柏油路面、乾燥無缺陷、
    亦無障礙物、視距良好，被告並無不能注意之情事，詎仍疏
    未注意上開規定，因而肇事，致二名告訴人受有上開傷害，
    足見被告確有過失無疑。而本件事故經送請臺灣省嘉雲區車
    輛行車事故鑑定委員會鑑定，再經送請臺灣省車輛行車事故
    覆議鑑定委員會覆議，其鑑定意見為：「（一）丙○○駕駛
    重機車，行經無號誌交岔路口，少線道車未暫停讓多線道車
    先行，為肇事主因。（二）甲○○駕駛營大貨車，行經無號
    誌交岔路口，未減速慢行且未充分注意車前狀況，為肇事次
    因。」等情，此有該委員會九十九年一月二十一日函附卷可
    憑（見本院卷第41頁），亦與本院上開調查認定結果相符，
    更證被告對本件車禍之發生確有過失無誤。而告訴人因本件
    車禍受有上開傷害，已如前述，是被告之過失行為與二名告
    訴人之傷害結果間，顯具有相當因果關係無疑。再按刑法上
    之過失犯，祇須危害之發生，與行為人之過失行為，具有相
    當因果關係，即能成立，縱行為人之過失，與被害人本身之
    過失，併合而為危害發生之原因時，仍不能阻卻其犯罪責任
    ，最高法院九十三年度臺上字第一０一七號判決闡釋甚明。
    本件車禍事故之發生被告與告訴人丙○○均有疏失，業如上
    述，揆諸上開說明，被告仍無由阻卻其過失罪責甚明。綜上
    所述，本件事證明確，被告上開犯行，堪以認定，應依法論
    科。
四、被告係營業大貨車司機，為從事駕駛業務之人，是核被告所
    為，係犯刑法第二百八十四條第二項前段之業務過失傷害罪
    。而被告以一過失行為同時致告訴人二人受傷，係一行為觸
    犯數罪名，為想像競合犯，應論以過失傷害一罪。而被告於
    車禍事故發生後，在有偵查犯罪職權之公務員或機關尚不知
    何人為肇事車輛之駕駛人前，停留現場並主動向嘉義縣警察
    局民雄分局警員表示為駕駛人並自首接受裁判等情，此有自
    首情形紀錄表乙份附卷可憑，爰依刑法第六十二條前段減輕
    其刑。
五、原審以被告犯刑法第二百八十四條第二項前段犯行罪證明確
    ，依刑法第二百八十四條第二項前段、第五十五條、第四十
    一條第一項前段、第六十二條前段，刑法施行法第一條之一
    第一項、第二項前段之規定，逕以簡易判決判處被告有期徒
    刑四月，並諭知易科罰金之折算標準，核其認事用法均無違
    誤。被告固以其家計沈重為由提起上訴指摘原審量刑過重云
    云。惟按刑之量定，係實體法上賦予法院得為自由裁量之事
    項，倘其未有逾越或濫用法律所規定裁量之外部及內部性界
    限，並符合法規範之體系及目的，遵守一般有效之經驗及論
    理法則，即不得任意指為違法，最高法院七十五年台上字第
    七０三三號判例可資參照。原審基於調查審理所認定之事實
    而依刑法第五十七條所定各款犯罪情狀，在法定刑度內量刑
    ，妥適反應其所認定之犯罪事實與全案情節，尚無失出，故
    其上訴意旨並無理由，應予駁回。
六、末查，被告前未曾因故意犯罪受有期徒刑以上刑之宣告，此
    有其臺灣高等法院被告前案紀錄表在卷可參，堪認其素行良
    好，而被告於本院審理時均坦認犯行，且經肇事責任鑑定其
    為肇事次因，堪認係偶因不慎致罹刑典，經此偵查審判程序
    ，當知所警惕更加謹慎駕駛，信無再犯之虞；而被告現仍任
    職於大榮貨運公司，其配偶罹有聽障，其次子則罹有多發性
    腦部海綿狀血管瘤，此有被告提出之薪資明細表、戶籍謄本
    、醫療費用收據、診斷證明書等在卷可佐，均賴被告維持家
    計，且尚需被告持續工作以獲取收入支付被害人損害賠償，
    是本院認其所受宣告之刑，以暫不執行為適當，併予宣告緩
    刑二年，以啟自新；而本院衡酌被告目前任職大榮貨運公司
    之收入情形，本院審酌上情依刑法第七十四條第二項第三款
    命被告並應於判決確定翌日起十個月內向被害人丙○○、乙○○各支付損害賠償十五萬元（若被害人實際損害超出上開
    損害賠償金額，則僅充作被告損害賠償之一部，不影響被害
    人其餘部分之民事損害賠償請求權）。又被告若未依上開方
    式支付被害人上開賠償金額，緩刑得予撤銷，附此敘明。
據上論斷，應依刑事訴訟法第四百五十五條之一第一項、第三項
、第三百六十八條，刑法第七十四條第一項第一款、第二項第三
款，判決如主文。
本案經檢察官李志明到庭執行職務。
中    華    民    國    99    年     2    月    11    日
                  刑事第五庭  審判長法  官  蔡廷宜
                                    法  官  夫
                                    法  官  曾宏揚
上列正本證明與原本無異。
本件不得上訴。
中    華    民    國    99    年     2    月    11    日
                                    書記官  陳慶昀
附錄論罪法條全文：
中華民國刑法第284條（過失傷害罪）
因過失傷害人者，處 6 月以下有期徒刑、拘役或 5 百元以下罰
金，致重傷者，處 1 年以下有期徒刑、拘役或 5 百元以下罰金
。
從事業務之人，因業務上之過失傷害人者，處 1 年以下有期徒
刑、拘役或 1 千元以下罰金，致重傷者，處 3 年以下有期徒刑
、拘役或 2 千元以下罰金。

司法院資訊處製作；財團法人民間司法改革基金會備份。
